【裁判字號】    97,聲判,102
【裁判日期】    970904
【裁判案由】    聲請交付審判
【裁判全文】
臺灣臺北地方法院刑事裁定             97年度聲判字第102號
聲  請  人
即  告訴人  乙○○
代  理  人  劉宏邈律師
被      告  甲○○
上列聲請人即告訴人因被告毀棄損壞案件，不服臺灣高等法院檢
察署檢察長中華民國97年6月9日97年度上聲議字第3060號駁回再
議之處分（原不起訴處分案號：臺灣臺北地方法院檢察署97年度
偵續字第229號），聲請交付審判，本院裁定如下：
    主  文
聲請駁回。
    理  由
一、按告訴人不服上級法院檢察署檢察長或檢察總長認為再議無
    理由而駁回之處分者，得於接受處分書後10日內委任律師提
    出理由狀，向該管第一審法院聲請交付審判；法院認為交付
    審判之聲請不合法或無理由者，應駁回之，刑事訴訟法第25
    8條之1第1項、第258條之3第2項前段分別定有明文。
二、本件聲請人即告訴人乙○○對被告甲○○提出毀棄損壞之案
    件，經臺灣臺北地方法院檢察署檢察官於民國97年 4月29日
    以97年度偵續字第 229號為不起訴處分後，聲請人不服，聲
    請再議，嗣經臺灣高等法院檢察署檢察長於同年6月9日以97
    年度上聲議字第3060號駁回再議，該處分書於97年 6月13日
    經本人簽收，嗣聲請人於同年 6月23日委任律師向本院提出
    本件聲請，並未逾越法定異議期間等情，業經本院調閱上開
    案件卷宗核閱無訛，並有前述不起訴處分書、駁回再議處分
    書、送達證書、委任狀及聲請狀上之收文章戳各一份附卷可
    查，是本件聲請交付審判程式合於首揭法條規定，先予敘明
    。
三、本件聲請意旨略以：
（一）臺北市建築師公會鑑定結果第（3）中固記載：「… 歷經
      第一次會勘後之追蹤探查及第二次會勘會勘檢視，研判該
      處漏水係因 9號屋頂加建房屋將浴廁廢水排至屋頂落水頭
      所致；研判因連接屋頂落水頭之老舊水管下方堵塞，導致
      積水上升再流竄於該水管周邊 1樓頂版內之各個管線而後
      溢出。」云云。惟在被告未申請建築執照及變更使用執照
      ，違法擴建在 2樓陽台上加蓋廁所前，聲請人住處頂版並
      無漏水情事，迄至被告違法擴建在 2樓陽台上加蓋廁所後
      ，始發生漏水情形，是聲請人住處漏水，確與被告違法擴
      建行為有關。尤且若依臺北市建築師公會鑑定結果第（3
      ）所載，則依社會通常經驗法則，理應 1樓以上之各樓層
      頂版皆有發生漏水之可能，何以僅有聲請人住處之 1樓頂
      版發生漏水？是臺北市建築師公會鑑定報告書自不足作為
      有利於被告事實認定之依據。
（二）屋頂落水頭之排水管係採暗管方式設置，若非遭人為破壞
      、阻斷，自無可能發生堵塞，導致積水流竄於該水管周邊
      頂版內之各個管線而後溢出情事。臺北市建築師公會鑑定
      結果亦認為「該處漏水…；研判因連接屋頂落水頭之老舊
      水管下方堵塞，導致積水上升再流竄於該水管周邊 1樓頂
      版內之各個管線而後溢出」，豈不足證，聲請人住處之所
      以漏水，確係因被告違法擴建，而將 5樓頂之唯一排水管
      改為自家之排水管，毀損、堵塞原來之排水系統所致？猶
      遑論該被堵塞之水管口徑高達12公分，除非蓄意以水泥、
      石塊封堵，顯無可能只因水管老舊或落水夾雜枯葉、草枝
      即會堵塞！
（三）臺北市建築師公會鑑定結果第（4）載稱：「第二次會勘
      時，該屋頂落水頭已經封塞不用，並以新施排水明管而將
      屋頂加建之浴廁廢水排出。因此研判 1樓上述位置之漏水
      情形將可完全改善」云云，惟縱如臺北市建築師公會鑑定
      報告書所言，告訴人住處所漏之水乃 9號屋頂加建房屋之
      浴廁廢水，然造成漏水之因與所漏之水，二者不可混為一
      談。
（四）被告為此棟房屋之原始起造人，且是建築科系畢業，有全
      樓房之設計圖，明瞭 5樓頂直下衛生下水道之排水管埋設
      地方，其將 5樓頂之唯一排水管，擅予截取，改為自家之
      排水管，毀損原來之排水系統，致聲請家中漏水，具有間
      接故意。
四、按刑事訴訟法第258 條之1 規定告訴人得向法院聲請交付審
    判，係對於「檢察官不起訴或緩起訴裁量權」制衡之一種外
    部監督機制，法院僅就檢察官所為不起訴或緩起訴之處分是
    否正確加以審查，以防止檢察機關濫權。依此立法精神，同
    法第258 條之3 第3 項規定法院審查聲請交付審判案件時「
    得為必要之調查」，其調查證據之範圍，自應以偵查中曾顯
    現之證據為限。而依同法第260 條對於「不起訴處分已確定
    或緩起訴處分期滿未經撤銷者得再行起訴」規定之立法理由
    說明，該條所謂不起訴處分已確定者，包括「聲請法院交付
    審判復經駁回者」之情形在內。故前述「得為必要之調查」
    ，其調查證據範圍，即應以偵查中曾顯現之證據為限，不得
    就告訴人新提出之證據再為調查，亦不得蒐集偵查卷以外之
    證據。如不然，將與刑事訴訟法第260 條之再行起訴規定混
    淆不清，亦將使法院兼任檢察官之角色，而有回復「糾問制
    度」之虞。又法院為交付審判之裁定時，視為案件已提起公
    訴，案件即進入審判程序，顯見法院裁定交付審判之前提，
    必須偵查卷內所存之證據，已符合刑事訴訟法第251條第1項
    所規定檢察官應提起公訴之「足認被告有犯罪嫌疑」情形，
    亦即該案件已經跨越起訴門檻，始應為交付審判之裁定。倘
    該案件須另行蒐證偵查，始能判斷應否交付審判者，因交付
    審判之審查制度，並無如同再議制度得為發回原檢察官續行
    偵查之設計，法院即應依同法第258條之3第2項前段規定，
    以聲請無理由裁定駁回。
五、經查：
（一）按犯罪事實應依證據認定之，無證據不得推定其犯罪事實
      ，且犯罪嫌疑不足者，應為不起訴之處分，刑事訴訟法第
      154條、第252條第10款分別定有明文。又告訴人之告訴，
      係以使被告受刑事訴追為目的，是其陳述是否與事實相符
      ，仍應調查其他證據以資審認；認定不利於被告之事實，
      需依積極證據，苟積極證據不足為不利於被告事實之認定
      時，即應為有利於被告之認定，更不必有何有利之證據。
      最高法院52年台上字第1300號、30年上字第 816號判例可
      資參照。
（二）聲請人雖指訴在被告未申請建築執照及變更使用執照，違
      法擴建在 2樓陽台上加蓋廁所前，聲請人住處頂版並無漏
      水情事，迄至被告違法擴建在 2樓陽台上加蓋廁所後，始
      發生漏水情形云云，惟本件聲請人家中漏水原因，經臺北
      市建築師公會鑑定人徐民安建築師及莊金生建築師於96年
      7月18日及96年10月3日會勘當場放水檢視漏水情形，鑑定
      結果為：「第一次會勘檢視時，1 樓後陽臺頂部電燈座處
      及臥室2 燈座處出現嚴重之漏水現象，漏水先濕透木製燈
      座而後滴下。歷經第一次會勘後之追蹤探查及第二次會勘
      會勘檢視，研判該處漏水係因9 號屋頂加建房屋將浴廁廢
      水排至屋頂落水頭所致；研判因連接屋頂落水頭之老舊水
      管下方堵塞，導致積水上升再流竄於該水管周邊1 樓頂版
      內之各個管線而後溢出」、「第二次會勘時，該屋頂落水
      頭已經封塞不用，並以新施排水明管而將屋頂加建之浴廁
      廢水排出。因此研判1 樓上述位置之漏水情形將可完全改
      善」，此有臺北市建築師公會鑑定書其上結果第（3）及
      第（4）點在卷可考（97年度偵續字第229號卷第35頁）；
      且聲請人於97年4月10日偵查中亦證述其房屋於96年11、
      12月間，即被告要求5樓住戶自外牆架設管線排水後，即
      不再漏水（97年度偵續字第229號卷第48頁），足認聲請
      人家中漏水原因應係因頂樓加蓋，該屋頂落水頭之老舊水
      管堵塞所致，核與居住於2樓之被告家中修繕尚無直接關
      聯，本件依偵查中所顯現之證據尚難認被告涉有毀棄損壞
      犯嫌。
（三）按刑法第 354條毀損罪之成立，須以行為人基於故意而毀
      棄、損壞他人物品，或致令不堪使用者為限，並無處罰過
      失犯之明文，如為行為人之過失行為，尚難以該罪相繩。
      聲請人雖另指訴被告為此棟房屋之原始起造人，且是建築
      科系畢業，有全樓房之設計圖，其毀損原來之排水系統，
      具有間接故意云云，惟查聲請人家中漏水原因與被告家中
      修繕無涉，已如上述；且被告於96年度他字第 10582號毀
      棄損壞案之偵查中堅決否認有何故意損害之情，辯稱：伊
      住家有整修，但整修期間僅有2至3個月，當時有把水管都
      換新的，應該不會造成漏水的現象 (見96年度他字第1058
      2號卷第29至第30頁)等語，被告於知悉聲請人家中漏水後
      ，亦積極查出漏水源頭，並要求 5樓住戶修復，足見被告
      並未基於故意而毀棄損壞他人之物，此外，尚無其他積極
      證據足認被告有聲請人所指之毀棄損壞犯行，故應認其罪
      嫌不足。
六、原檢察官以本案缺乏積極事證足認被告涉有毀棄損壞犯行，
    予以不起訴處分，聲請人不服聲請再議後，復經臺灣高等法
    院檢察署檢察長駁回再議，經核並無未就不利被告之事證詳
    為調查或斟酌，或者違背經驗法則、論理法則及證據法則之
    情事，於法即無違誤。從而，本件交付審判之聲請為無理由
    ，應予駁回。
據上論斷，應依刑事訴訟法第258條之3第2項前段，裁定如主文
。
中    華    民    國    97    年    9     月    4     日
                  刑事第十四庭  審判長法  官  蔡坤湖
                                      法  官  李家慧
                                      法  官  沈君玲
以上正本證明與原本無異。
本裁定不得抗告。
                                      書記官  劉麗英
中    華    民    國    97    年    9     月    5     日


司法院資訊處製作；財團法人民間司法改革基金會備份。
